【裁判字號】    95,易更一,7
【裁判日期】    951220
【裁判案由】    詐欺
【裁判全文】
臺灣高雄地方法院刑事判決             95年度易更一字第7號
公  訴  人  臺灣高雄地方法院檢察署檢察官
被      告  乙○○
上列被告因詐欺案件，經檢察官聲請以簡易判決處刑（94年度撤
緩偵字第257 號），本院高雄簡易庭受理後（95年度簡字第167
號），認不應以簡易判決處刑，改依通常程序審理判決不受理（
95年度易字第84號），嗣經臺灣高等法院高雄分院發回本院審理
（95年度上易字第215 號），判決如下：
    主  文
乙○○無罪。
    理  由
一、公訴意旨略以：被告乙○○明知提供電話予陌生人士使用，
    常與財產犯罪密切相關，可能被詐騙犯罪集團所利用以遂其
    等詐欺犯罪及隱匿、掩飾其等犯罪所得財物或財產上利益之
    目的，竟仍容任所提供之電話可能被犯罪集團用以詐欺取財
    結果之發生，而基於幫助他人實施詐欺取財犯罪之不確定故
    意，於民國91年4 月間某日，向不知情之戊○○借用地址申
    請電話，再由戊○○向其不知情之舅媽江余碧慧借用位於嘉
    義縣水上鄉下寮村鴿溪寮20之88號住處，以丙○○之名義，
    申裝（05）0000000 號電話。嗣於91年12月上旬某日，由詐
    欺集團之不詳姓名年籍之成年男子，假星鑽珠寶有限公司之
    名，以電話問卷調查方式參加抽獎，主動聯絡丁○○，佯稱
    渠抽中二獎獎金港幣25,000元折合新臺幣（下同）100 萬元
    ，可購買該公司販售之鑽石抵充稅金8 萬餘元，並提供（05
    ）0000000 號等電話號碼供丁○○連絡，因丁○○心生警覺
    ，未予理會，始未受騙，因認被告涉犯刑法第339 條第1 項
    、第3 項、第30條第1 項之幫助詐欺未遂罪嫌等語。
二、按犯罪事實應依證據認定之，無證據不得認定犯罪事實；又
    不能證明被告犯罪者，應諭知無罪之判決，刑事訴訟法第15
    4 條第2 項、第301 條第1 項分別定有明文。另刑法上之幫
    助犯，以正犯已經犯罪為構成要件，故幫助犯無獨立性，如
    無他人犯罪行為之存在，幫助犯即無由成立（最高法院60年
    臺上字第2159號判例意旨參照）。
三、本件公訴人認被告涉有幫助詐欺未遂犯罪，係以被害人丁○○於警詢時之指述、證人戊○○之證述、電信使用者資料查
    詢表1 份為其主要論據。被告於本院審理時，固承認居間洽
    請江余碧慧出借地址供李姓友人移遷電話之事實，惟否認有
    何幫助詐欺之犯行，辯稱：該詐騙電話並非其所申辦，亦不
    知李姓友人用以實施詐騙等語。
四、經查：
（一）證據能力之認定：
   1、按傳聞法則之重要理論依據，在於傳聞證據未經當事人之
      反對詰問予以核實，乃予排斥，惟若當事人已放棄對原供
      述人之反對詰問權，於法院審判時表明同意該等傳聞證據
      可作為證據，基於證據資料愈豐富，愈有助於真實發現之
      理念，並貫徹刑事訴訟法修法加重當事人進行主義之精神
      ，確認當事人對於證據能力有處分權之制度，傳聞證據經
      當事人同意作為證據，法院認為適當者，亦得為證據。另
      當事人於調查證據時，對於傳聞證據表示「沒有意見」、
      「對於證據調查無意見」，而未於言詞辯論終結前聲明異
      議，應視為已有將該等傳聞證據採為證據之同意，此刑事
      訴訟法第159 條之5 定有明文。
   2、被告於本院準備程序時已表示對於全案卷證之證據能力均
      無意見，並於本院調查證據時，知有不得為證據之情形，
      而未於言詞辯論終結前聲明異議，依刑事訴訟法第159 條
      之5 規定，應視為被告已同意證人江余碧慧、丁○○、丙○○於警詢之陳述、證人戊○○於警詢、偵訊之證述、電
      信使用者資料查詢回覆單、中華電信股份有限公司臺灣南
      區電信分公司嘉義營運處95年8 月14日函及所附之05─
      000000 0電話申辦人相關資料具有證據能力，而可作為證
      據。本院斟酌上開證據並非非法取得，亦無證明力明顯過
      低之情形，是均得採為證據。
（二）茲就上開證據認定事實如下：
   1、上開提供市內電話申設地點供他人裝設號碼（05）000000
      0 號電話乙情，已據被告於本院審理時供認不諱，核與證
      人江余碧慧於警詢時、證人戊○○於警詢、偵訊時證述之
      情節相符，復有電信使用者資料查詢回覆單、中華電信股
      份有限公司臺灣南區電信分公司嘉義營運處95年8 月14日
      函及所附之05─0000000 電話申辦人相關資料各1 份在卷
      足憑。又被害人丁○○於上開時、地，接獲詐騙電話後，
      嗣因心生警覺，而未匯款等情，亦據證人即被害人丁○○
      於警詢時證述綦詳（見92年2 月14日警詢筆錄）。
   2、然查，本院遍閱全卷，並無發現有何被害人經詐欺集團成
      員以號碼（05）0000000 號電話施以詐術之情形。另被害
      人丁○○經本院指派員警己○○詢問結果，亦明確指稱：
      詐騙集團成員僅提供電話號碼0000000000、（04）000000
      0 號2 支電話供其聯絡，並無（05）0000000 號電話等情
      ，有證人丁○○之警詢筆錄在卷足憑（見95年11月19日警
      詢筆錄）。是縱認被告有幫助犯罪之意圖，然其所幫助之
      上開詐騙集團並未以電話號碼（05）0000000 號電話實施
      詐欺犯行，依前揭說明，本案正犯尚未開始實施犯罪，即
      無正犯犯罪行為之存在，幫助犯即無由成立。
五、綜上所述，本院綜合卷證資料，電話號碼（05）0000000 號
    電話既未經詐騙集團成員用以實施詐術，則被告即無由成立
    詐欺之幫助犯。此外，復查無其他積極證據足資證明被告有
    何公訴人所指之幫助詐欺未遂犯行，既不能證明被告犯罪，
    依法應為無罪之諭知。
據上論斷，應依刑事訴訟法第301條第1項判決如主文。
本案經檢察官甲○○到庭執行職務。
中    華    民    國    95    年    12    月    20    日
                  刑事第九庭審判長法  官  王啟明
                                  法  官  陳建和
                                  法  官  謝梨敏
以上正本證明與原本無異。
如不服本判決，應於判決送達後10日內，向本院提出上訴狀。
                                書記官  林志衡
中    華    民    國    95    年    12    月    20    日


司法院資訊處製作；財團法人民間司法改革基金會備份。
